【裁判字號】    99,上易,987
【裁判日期】    991130
【裁判案由】    詐欺
【裁判全文】
臺灣高等法院高雄分院刑事判決         99年度上易字第987號
上  訴  人
即  被  告    陳翠君
上列上訴人因詐欺案件，不服臺灣高雄地方法院99年度易字第11
37號中華民國99年8 月31日第一審判決（起訴案號：臺灣高雄地
方法院檢察署99年度偵字第5522號），提起上訴，本院判決如下
：
     主  文
上訴駁回。
陳翠君緩刑貳年，並應於民國一○○年五月十日前支付被害人陳
姵樺新台幣貳萬伍仟元。
    事  實
一、陳翠君可預見交付金融機構帳戶之提款卡與他人使用，有供
    作財產犯罪用途之可能，而一般人取得他人帳戶提款卡之目
    的甚多在於取得贓款及掩飾犯行不易遭人追查，仍基於幫助
    詐欺取財之不確定犯意，於民國（以下同）98年9 月30日某
    時，在高雄縣鳳山市○○路與光遠路口之「統一超商」，將
    以其名義申辦之台灣銀行高雄加工出口區分行帳號00000000
    0000000 號帳戶（下稱系爭帳戶）之提款卡及密碼，交付由
    真實姓名、年籍不詳之詐欺集團成員使用。嗣該詐欺集團成
    員取得上開帳戶後，即意圖為自己不法之所有，於98年10月
    3 日下午8 時32分許，佯稱為pc home 拍賣網站客服人員，
    撥打陳姵樺之電話，誆稱其網路購物不慎設定到分期付款，
    要求其至ATM 操作以取消設定云云，致陳姵樺陷於錯誤，於
    同日21時31分許匯款新臺幣（下同）29,987元至系爭帳戶內
    。嗣陳姵樺發覺有異報警處理，始循線查悉上情。
二、案經陳姵樺訴由內政部警政署保安警察第二總隊第四大隊第
    三中隊移送臺灣高雄地方法院檢察署檢察官偵查起訴。
    理  由
一、按除被告所犯為死刑、無期徒刑、最輕本刑為3 年以上有期
    徒刑之罪或高等法院管轄第一審案件者外，於已經被告就被
    訴事實為有罪之陳述時，經審判長告知被告簡式審判程序之
    旨，並聽取公訴人及被告之意見後，依刑事訴訟法第273 條
    之1 第1 項之規定，裁定進行簡式審判程序，本件依首揭規
    定，經上訴人陳翠君同意後，經裁定進行簡式審判程序，先
    此敘明。
二、上揭事實，業據上訴人陳翠君坦承不諱，核與告訴人陳姵樺
    指訴情節相符，並有郵局自動櫃員機交易明細單影本1 份及
    第一銀行匯款單影本2 份（警卷第14頁）、臺灣銀行綜合存
    款印鑑卡、身分證正反面及健保卡正面影本各1 份（警卷第
    15頁）、高雄縣政府警察局鳳山分局新甲派出所受理案件登
    記表1 份（警卷第17頁、偵卷第42頁）、通聯調閱查詢單（
    偵卷第5 至7 頁）、臺灣銀行存摺存款歷史明細查詢1 份（
    偵卷第8 頁）在卷可稽。按現今社會詐騙歪風盛行，詐騙集
    團多利用他人之帳號，作為犯詐欺罪所用之工具，此不僅為
    報章媒體所時常報導之事，亦為政府政令宣導之重點，上訴
    人陳翠君為一智慮成熟之成年人，其縱使並不確知所提供系
    爭帳號之提款卡及密碼，係遭他人用以對被害人詐欺取財，
    亦無法確知取得該提款卡及密碼之人係以何種方法於何時地
    為詐欺取財之具體內容，惟對於其所提供系爭帳號之提款卡
    及密碼，將遭人作為詐欺取財犯行之工具使用，應有概括之
    認識，且可預見其發生，竟主動交給身分不明之人士，而容
    任他人使用，顯見其就系爭帳號之提款卡、密碼提供他人做
    不法犯罪之所用，並不違背上訴人陳翠君本意，即上訴人陳
    翠君並非確信系爭帳號之提款卡、密碼不至遭利用為犯罪之
    用，仍將系爭帳號之提款卡及密碼提供他人，足認上訴人陳
    翠君應具幫助犯罪之不確定故意，事証明確，其犯行已堪認
    定。
三、按刑法上之幫助犯，係對於犯罪與正犯有共同之認識，而以
    幫助之意思，對於正犯資以助力，而未參與實施犯罪之行為
    者而言（最高法院75年度台上字第1509號、84年度台上字第
    5998號、88年度台上字第1270號判決意旨參照）。上訴人陳
    翠君將其所申辦系爭帳號之提款卡、密碼，提供予詐欺集團
    之不詳年籍、姓名之詐欺成員使用，雖使該成員得基於詐欺
    取財之犯意，向被害人陳姵樺施以詐術，致使被害人陷於錯
    誤，匯款至該詐欺集團成員所提供之系爭帳戶內，而遂行其
    詐欺取財之犯行，惟上訴人陳翠君單純提供提款卡及密碼供
    人使用之行為，並不等同於向被害人施以欺罔之詐術行為，
    且亦無證據證明被告有參與詐欺取財犯行之構成要件行為，
    是核上訴人陳翠君所為，係犯刑法第30條第1 項前段、第
    339 條第1 項之幫助詐欺取財罪。又上訴人陳翠君並未實際
    參與詐欺犯行，所犯情節較正犯輕微，爰依刑法第30條第2
    項規定，減輕其刑。
四、原審適用刑法第30條第1 項前段、第2 項、第339 條第1 項
    、第41條第1 項前段，刑法施行法第1 條之1 規定，並審酌
    上訴人陳翠君雖未實際參與詐欺取財犯行，但其提供系爭帳
    號之提款卡、密碼供不法犯罪集團使用，不僅造成執法機關
    不易查緝犯罪行為人，且危害社會治安，助長社會詐欺犯罪
    風氣，更造成被害人求償上之困難，其前並無前科，有臺灣
    高等法院被告前案紀錄表1 份在卷可稽，被害人遭詐騙之金
    額為2 萬9 千9 百87元，數額非多，及其智識程度、生活情
    況等一切情狀，量處有期徒刑3 月，並諭知如易科罰金以新
    台幣1 千元折算1 日。經核原判決認事用法並無不合，量刑
    亦屬適當，上訴人陳翠君上訴指摘原判決量刑過重，為無理
    由，應予駁回。
五、查上訴人陳翠君並無前科未曾受有期徒刑以上刑之宣告，此
    有臺灣高雄地方法院檢察署刑案資料查註記錄表可稽，上訴
    人陳翠君嗣後已與被害人和解，表示願分期還2 萬5 千元，
    被害人亦同意以該數額和解，有本院審判筆錄可憑，上訴人
    陳翠君經此次偵、審程序及判刑教訓，當知所警惕而無再犯
    之虞，本院認其所宣告之刑，以暫不執行為適當，爰併予宣
    告緩刑2 年，並責其應於100 年5 月10日前將和解金2 萬5
    千元支付完畢，以啟自新。
據上論斷，應依刑事訴訟法第368 條，刑法第74條第1 項第1 款
、第2項第3款，判決如主文。
本案經檢察官許月雲到庭執行職務。
中    華    民    國    99    年    11    月    30    日
                  刑事第八庭    審判長法  官 洪兆隆
                                      法  官 郭玫利
                                      法  官 張盛喜
以上正本證明與原本無異。
本判決不得上訴。
中    華    民    國    99    年    11    月    30    日
                                      書記官 黃一秋
附錄本案論罪科刑法條全文：
刑法第30條
幫助他人犯罪者，為從犯。雖他人不知幫助之情者，亦同。
從犯之處罰，得按正犯之刑減輕之。
刑法第339 條
意圖為自己或第三人不法之所有，以詐術使人將本人或第三人之
物交付者，處5 年以下有期徒刑、拘役或科或併科1 千元以下罰
金。
以前項方法得財產上不法之利益或使第三人得之者，亦同。
前二項之未遂犯罰之。

司法院資訊處製作；財團法人民間司法改革基金會備份。
